ACORDAO-COMPLETO-2466354

ACÓRDÃO 8123/2021 ATA 16/2021 - PRIMEIRA CÂMARA

VISTOS, relatados e discutidos estes autos de tomada de contas especial, instaurada em razão da não comprovação da regular aplicação de recursos captados com o intuito de fomento à atividade cultural,
ACORDAM os Ministros do Tribunal de Contas da União, reunidos em sessão da Primeira Câmara, ante as razões expostas pelo Relator, em:
9.1. julgar irregulares as contas dos srs. Pierre Andre Kranz e Caroline Eugenie Fernande Kranz e da sociedade Musika Produções Artísticas e Culturais Ltda. - ME, condenando-os solidariamente ao pagamento das quantias abaixo relacionadas, com a incidência dos devidos encargos legais, calculados a partir das datas correspondentes até o efetivo recolhimento, na forma da legislação em vigor, nos termos dos arts. 1°, inciso I, 16, inciso III, alínea "c", 19 e 23, inciso III, da Lei 8.443/1992:
	Data de ocorrência
	Valor histórico (R$) 

	23/8/2007
	60.000,00

	24/8/2007
	60.000,00

	29/8/2007
	5.000,00

	24/9/2007
	30.000,00

	27/12/2007
	45.000,00

9.2. fixar o prazo de 15 (quinze) dias, a contar das datas das notificações, para que os responsáveis de que trata o subitem anterior comprovem, perante o Tribunal, o recolhimento das referidas quantias aos cofres do Tesouro Nacional, nos termos do art. 23, inciso III, alínea "a", da Lei 8.443/1992 c/c o art. 214, inciso III, alínea "a", do Regimento Interno do TCU (RI/TCU) ;
9.3. autorizar a cobrança judicial da dívida, caso não atendidas as notificações, nos termos do art. 28, inciso II, da Lei 8.443/1992;
9.4. autorizar, desde já, caso requerido, o parcelamento das dívidas em até 36 (trinta e seis) parcelas mensais e consecutivas, incidindo, sobre cada parcela, os correspondentes acréscimos legais, alertando os responsáveis de que a falta de pagamento de qualquer parcela importará no vencimento antecipado do saldo devedor, nos termos do art. 26 da Lei 8.443/1992, c/c o art. 217 do Regimento Interno/TCU;
9.5. dar ciência deste acórdão à Procuradoria da República no Estado do Rio de Janeiro, nos termos do art. 16, § 3º, da Lei 8.443/1992.

Tomada de contas especial instaurada em vista da ausência de prestação de contas de recursos captados p da Lei 8.313/1991, que institui o Programa Nacional de Apoio à Cultura (Pronac).

Primeira Câmara

Secretaria Especial da Cultura.

3. Interessados/Responsáveis:
3.1. Responsáveis: Caroline Eugenie Fernande Kranz (XXX.905.587-XX); Musika Produções Artísticas e Culturais Ltda - ME (01.958.486/0001-38); Pierre Andre Kranz (XXX.950.457-XX)

13.1. Ministros presentes: Walton Alencar Rodrigues (Presidente), Benjamin Zymler (Relator) e Jorge Oliveira.
13.2. Ministro-Substituto convocado: Augusto Sherman Cavalcanti.
13.3. Ministro-Substituto presente: Weder de Oliveira.

BENJAMIN ZYMLER

Trata-se de tomada de contas especial instaurada em vista da ausência de prestação de contas dos recursos captados pela empresa Musika Produções Artísticas e Culturais Ltda. - ME por força do art. 3º, inciso II, alínea "c", da Lei 8.313/1991, que institui o Programa Nacional de Apoio à Cultura (Pronac) (peça 3, p. 1) .
2.	Foi autorizada a captação do valor de apoio no total de R$ 623.260,00, sendo o período de captação de recursos de 27/7/2007 a 31/12/2009 (Pronac 07-0334) .
3.	O objeto da captação foi a realização de sete concertos de música erudita, na Sala Cecilia Meireles, no Município do Rio de Janeiro (peça 3) .
4.	A empresa proponente captou recursos autorizados, no montante de R$ 200.000,00, conforme atestam o relatório final, os recibos e os extratos bancários. Foram realizados dois dos sete concertos previstos em razão dessa captação a menor (peças 7, 9 e 17) .
5.	O objetivo do Programa Nacional de Apoio à Cultura (Pronac) é, conforme art. 1º da Lei 8.313/1991, promover a democratização no acesso à cultura. No presente caso, essa democratização ocorreria ao se realizar a distribuição de parte dos ingressos dos eventos a alunos de ensino da rede pública e de escolas de música das comunidades carentes e se realizar os eventos em locais com acessibilidade aos portadores de necessidades especiais (peça 2) .
6.	Após análise da prestação de contas final, o Ministério da Cultura concluiu que houve a execução física dos concertos, mas que (peça 23, p. 3) :
	a) não foi comprovada a distribuição do produto cultural conforme o acordado; e
	b) não foi comprovado o atendimento às medidas de acessibilidade para portadores de necessidades especiais nos locais onde foram realizados os eventos. 
7.	Assim, por não terem sido demonstrados os benefícios para a população que se esperava com a execução do objeto, foi promovida a citação solidária da empresa Musika Produções Artísticas e Culturais Ltda. - ME e de seus dirigentes, srs. Pierre Andre Kranz e Caroline Eugenie Fernande Kranz. 
8.	A unidade técnica assim se manifestou:
	"Após tentativa de notificar os responsáveis por e-mail, telefone e ofícios (peça 6, p. 6 a 15) , foi efetuada sua notificação via edital publicado no Diário Oficial da União - DOU, em novembro de 2017 (peça 6, p. 20) .
	Diante da ausência de justificativas suficientes para elidir a irregularidade e da não devolução dos recursos, instaurou-se a tomada de contas especial.
	O fundamento para a instauração da Tomada de Contas Especial, conforme consignado na matriz de responsabilização elaborada pelo tomador de contas, foi a constatação da seguinte irregularidade: 
Não comprovação da regular aplicação dos recursos repassados pela União. Irregularidade na documentação da prestação de contas: ausência de comprovação da distribuição gratuita dos produtos culturais conforme Plano de Distribuição dos Produtos Culturais pactuado com o MinC; ausência de informações quanto ao atendimento às condições de acessibilidade nos locais onde foram realizados os eventos.
	No relatório (peça 34) , o tomador de contas concluiu que o prejuízo importaria no valor original de R$ 200.000,00, imputando-se a responsabilidade a Pierre Andre Kranz, na condição de dirigente, Musika Produções Artísticas e Culturais Ltda. - Me e Caroline Eugenie Fernande Kranz, na condição de dirigente. 
	Em 20/12/2018, a Controladoria-Geral da União emitiu o relatório de auditoria (peça 35) , em concordância com o relatório do tomador de contas. O certificado de auditoria e o parecer do dirigente do órgão de controle interno concluíram pela irregularidade das presentes contas (peças 36 e 37) .
	Em 31/12/2018, o ministro responsável pela área atestou haver tomado conhecimento das conclusões contidas no relatório e certificado de auditoria, bem como do parecer conclusivo do dirigente do órgão de controle interno, manifestando-se pela irregularidade das contas, e determinou o encaminhamento do processo ao Tribunal de Contas da União (peça 38) .
	Na instrução inicial (peça 41) , analisando-se os documentos nos autos, concluiu-se pela necessidade de realização de citação para a seguinte irregularidade: 
	Irregularidade 1: não comprovação da boa e regular aplicação dos recursos federais repassados por força do Projeto Cultural Pronac 07-0334, em decorrência da reprovação da prestação de contas final devido à ausência de documentos na prestação de contas que comprovassem a distribuição do produto cultural segundo o plano de distribuição pactuado com o Ministério da Cultura e que comprovassem o atendimento às condições de acessibilidade nos locais onde foram realizados os eventos objeto do projeto.
	Evidências da irregularidade: documentos técnicos presentes nas peças 23 e 24.
	Normas infringidas: Portaria Interministerial MPDG/MF/CGU 424/2016; CF art. 70; Lei 8.443/1992 art. 8; Decreto-lei 200/1967 art. 93; Lei 8.313/1991 art. 1º; Decreto 5.761/2006, art. 27 e 44; Instrução Normativa nº 1/2013, art. 75 e 78.
	Débitos relacionados aos responsáveis Caroline Eugenie Fernande Kranz (CPF: XXX.905.587-XX) , Pierre Andre Kranz (CPF: XXX.950.457-XX) e Musika Produções Artísticas e Culturais Ltda. - Me (CNPJ: 01.958.486/0001-38) :
	Data de ocorrência
	Valor histórico (R$) 

	23/8/2007
	60.000,00

	24/8/2007
	60.000,00

	29/8/2007
	5.000,00

	24/9/2007
	30.000,00

	27/12/2007
	45.000,00

	Cofre credor: Fundo Nacional de Cultura.
	Responsável: Pierre Andre Kranz (CPF: XXX.950.457-XX) .
	Conduta: não apresentar documentos que evidenciassem a democratização do acesso à cultura do projeto cultural Pronac 07-0334, que ocorreria por meio da distribuição gratuita de ingressos a shows a patrocinadores e a estudantes, além da venda promocional de ingressos, conforme pactuado no plano de distribuição de produtos culturais; ainda, não apresentar documentos que comprovassem que os locais onde foram realizados os eventos atenderam às condições de acessibilidade estabelecidas com o órgão repassador.
	Nexo de causalidade: ao não apresentar documentos que evidenciassem a democratização do acesso à cultura no Pronac 07-0334, bem como que evidenciassem o cumprimento das condições de acessibilidade nos locais dos eventos, não comprovou a geração do benefício esperado para a população, o que implica a inexecução do objeto pactuado e gera danos ao erário correspondente ao valor total repassado pela União.
	Culpabilidade: não há excludentes de ilicitude, de culpabilidade e de punibilidade; é razoável supor que as responsáveis tinham consciência da ilicitude de sua conduta; era exigível conduta diversa da praticada, qual seja, apresentar todos os documentos necessários para comprovar a distribuição do produto cultural e o atendimento às condições de acessibilidade, conforme acordado com o Ministério da Cultura. 
	Responsável: Musika Produções Artísticas e Culturais Ltda. - Me (CNPJ: 01.958.486/0001-38) .
	Conduta: não apresentar documentos que evidenciassem a democratização do acesso à cultura do projeto cultural Pronac 07-0334, que ocorreria por meio da distribuição gratuita de ingressos a shows a patrocinadores e a estudantes, além da venda promocional de ingressos, conforme pactuado no plano de distribuição de produtos culturais; ainda, não apresentar documentos que comprovassem que os locais onde foram realizados os eventos atenderam às condições de acessibilidade estabelecidas com o órgão repassador.
	Nexo de causalidade: ao não apresentar documentos que evidenciassem a democratização do acesso à cultura no Pronac 07-0334, bem como que evidenciassem o cumprimento das condições de acessibilidade nos locais dos eventos, não comprovou a geração do benefício esperado para a população, o que implica a inexecução do objeto pactuado e gera danos ao erário correspondente ao valor total repassado pela União.
	Culpabilidade: não há excludentes de ilicitude, de culpabilidade e de punibilidade; é razoável supor que as responsáveis tinham consciência da ilicitude de sua conduta; era exigível conduta diversa da praticada, qual seja, apresentar todos os documentos necessários para comprovar a distribuição do produto cultural e o atendimento às condições de acessibilidade, conforme acordado com o Ministério da Cultura. 
	Responsável: Caroline Eugenie Fernande Kranz (CPF: XXX.905.587-XX) .
	Conduta: não apresentar documentos que evidenciassem a democratização do acesso à cultura do projeto cultural Pronac 07-0334, que ocorreria por meio da distribuição gratuita de ingressos a shows a patrocinadores e a estudantes, além da venda promocional de ingressos, conforme pactuado no plano de distribuição de produtos culturais; ainda, não apresentar documentos que comprovassem que os locais onde foram realizados os eventos atenderam às condições de acessibilidade estabelecidas com o órgão repassador.
	Nexo de causalidade: ao não apresentar documentos que evidenciassem a democratização do acesso à cultura no Pronac 07-0334, bem como que evidenciassem o cumprimento das condições de acessibilidade nos locais dos eventos, não comprovou a geração do benefício esperado para a população, o que implica a inexecução do objeto pactuado e gera danos ao erário correspondente ao valor total repassado pela União.
	Culpabilidade: não há excludentes de ilicitude, de culpabilidade e de punibilidade; é razoável supor que as responsáveis tinham consciência da ilicitude de sua conduta; era exigível conduta diversa da praticada, qual seja, apresentar todos os documentos necessários para comprovar a distribuição do produto cultural e o atendimento às condições de acessibilidade, conforme acordado com o Ministério da Cultura. 
	Encaminhamento: citação.
	Em cumprimento ao pronunciamento da unidade (peça 43) , foi efetuada citação dos responsáveis, nos moldes adiante:
 Pierre Andre Kranz - promovida a citação do responsável, conforme delineado adiante:
	Comunicação: Ofício 6587/2020 - Seproc (peça 48) 
Data da Expedição: 16/3/2020
Data da Ciência: não houve (Mudou-se) (peça 52) 
Observação: Ofício enviado para o endereço do responsável, conforme pesquisa na base de dados no sistema da Receita Federal, custodiada pelo TCU.
	
	Comunicação: Ofício 22332/2020 - Seproc (peça 56) 
Data da Expedição: 21/5/2020
Data da Ciência: 21/5/2020 (peça 60) 
Nome Recebedor: 
Observação: Ofício enviado para o endereço da empresa Musika Produções, da qual o responsável é sócio administrador, conforme pesquisa na base de dados no sistema da Receita Federal, custodiada pelo TCU (peça 55) .
Fim do prazo para a defesa: 5/6/2020
	
	Comunicação: Ofício 22333/2020 - Seproc (peça 57) 
Data da Expedição: 21/5/2020
Data da Ciência: não houve (Mudou-se) (peça 62) 
Observação: Ofício enviado para o endereço do responsável, conforme pesquisa na base de dados no sistema da Receita Federal, custodiada pelo TCU (peça 55) .
	
	Comunicação: Edital 1502/2020 - Seproc (peça 68) 
Data da Publicação: 23/9/2020
Fim do prazo para a defesa: 9/10/2020
	
 Musika Produções Artísticas e Culturais Ltda. - Me - promovida a citação do responsável, conforme delineado adiante:
	Comunicação: Ofício 8298/2020 - Seproc (peça 50) 
Data da Expedição: 16/3/2020
Data da Ciência: 18/3/2020 (peça 51) 
Nome Recebedor: 
Observação: Ofício enviado para o endereço do responsável, conforme pesquisa na base de dados no sistema da Receita Federal, custodiada pelo TCU.
Fim do prazo para a defesa: 2/4/2020
	
	Comunicação: Edital 1503/2020 - Seproc (peça 69) 
Data da Publicação: 23/9/2020
Fim do prazo para a defesa: 9/10/2020
	
 Caroline Eugenie Fernande Kranz - promovida a citação da responsável, conforme delineado adiante:
	Comunicação: Ofício 6597/2020 - Seproc (peça 49) 
Data da Expedição: 16/3/2020
Data da Ciência: não houve (Mudou-se) (peça 53) 
Observação: Ofício enviado para o endereço do responsável, conforme pesquisa na base de dados no sistema da Receita Federal, custodiada pelo TCU.
	
	Comunicação: Ofício 22334/2020 - Seproc (peça 58) 
Data da Expedição: 21/5/2020
Data da Ciência: 22/5/2020 (peça 61) 
Nome Recebedor: 
Observação: Ofício enviado para o endereço do responsável, conforme pesquisa na base de dados no sistema da Receita Federal, custodiada pelo TCU (peça 55) .
Fim do prazo para a defesa: 6/6/2020
	
	Comunicação: Ofício 22335/2020 - Seproc (peça 59) 
Data da Expedição: 21/5/2020
Data da Ciência: não houve (Mudou-se) (peça 63) 
Observação: Ofício enviado para o endereço do responsável, conforme pesquisa na base de dados no sistema do Cadastro Nacional de Empresas (CNE) , custodiada pelo TCU (peça 55) .
	
	Comunicação: Edital 1501/2020 - Seproc (peça 67) 
Data da Publicação: 23/9/2020
Fim do prazo para a defesa: 9/10/2020
	
	Conforme Despacho de Conclusão das Comunicações Processuais (peça 73) , as providências inerentes às comunicações processuais foram concluídas. 
	Transcorrido o prazo regimental, os responsáveis Pierre Andre Kranz, Musika Produções Artísticas e Culturais Ltda. - Me e Caroline Eugenie Fernande Kranz permaneceram silentes, devendo ser considerados reveis, nos termos do art. 12, § 3º, da Lei 8.443/1992.
	ANÁLISE DOS PRESSUPOSTOS DE PROCEDIBILIDADE DA IN/TCU 71/2012
	Avaliação de Viabilidade do Exercício do Contraditório e Ampla Defesa
	Verifica-se que não houve o transcurso de mais de dez anos desde o fato gerador sem que tenha havido a notificação dos responsáveis pela autoridade administrativa federal competente (art. 6º, inciso II, c/c art. 19 da IN/TCU 71/2012, modificada pela IN/TCU 76/2016) , uma vez que o projeto teve vigência até 31/12/2009 (peça 10) , e os responsáveis foram notificados sobre a irregularidade pela autoridade administrativa competente por meio de edital publicado no DOU em novembro de 2017 (peça 6, p. 20) .
	Valor de Constituição da TCE 	
	Verifica-se, ainda, que o valor atualizado do débito apurado (sem juros) em 1/1/2017 é de R$ 355.712,05, portanto superior ao limite mínimo de R$ 100.000,00, na forma estabelecida conforme os arts. 6º, inciso I, e 19 da IN/TCU 71/2012, modificada pela IN/TCU 76/2016. 
	OUTROS PROCESSOS/DÉBITOS NOS SISTEMAS DO TCU COM OS MESMOS RESPONSÁVEIS
	Informa-se que foi encontrado processo no Tribunal com os mesmos responsáveis:
	Responsável
	Processos

	Pierre Andre Kranz
	Processo 005.965/2019-5 [TCE, aberto, "TCE instaurada pelo (a) Secretaria Especial de Cultura em razão de Omissão no dever de prestar contas, Lei Rouanet, que teve por objeto Ute Lemper é única cantora de cabaret, que inclui um repertório que abrange historicamente e geograficamente a Europa e os EUA. De Kurt Weil e os compositores interditados da Alemanha de Weimar até os autores atuais, Ute Lemper interpreta a tradição da canção do século XX. Realizará 2 apresentações e workshops. (nº da TCE no sistema: 1181/2018) "]
Processo 041.335/2018-0 [TCE, aberto, "TCE instaurada pelo (a) Ministério da Cultura em razão de Omissão no dever de prestar contas, Lei Rouanet, que teve por objeto Realizar concertos de música clássica em 3 cidades do interior do estado do Rio de Janeiro, aproveitando da vinda ao Brasil de conjuntos internacionais. Junto com os concertos, haverá possibilidades de encontros com músicos locais. (nº da TCE no sistema: 209/2018) "]

	Musika Produções Artísticas e Culturais Ltda. - Me
	Processo 005.965/2019-5 [TCE, aberto, "TCE instaurada pelo (a) Secretaria Especial de Cultura em razão de Omissão no dever de prestar contas, Lei Rouanet, que teve por objeto Ute Lemper é única cantora de cabaret, que inclui um repertório que abrange historicamente e geograficamente a Europa e os EUA. De Kurt Weil e os compositores interditados da Alemanha de Weimar até os autores atuais, Ute Lemper interpreta a tradição da canção do século XX. Realizará 2 apresentações e workshops. (nº da TCE no sistema: 1181/2018) "]
Processo 041.335/2018-0 [TCE, aberto, "TCE instaurada pelo (a) Ministério da Cultura em razão de Omissão no dever de prestar contas, Lei Rouanet, que teve por objeto Realizar concertos de música clássica em 3 cidades do interior do estado do Rio de Janeiro, aproveitando da vinda ao Brasil de conjuntos internacionais. Junto com os concertos, haverá possibilidades de encontros com músicos locais. (nº da TCE no sistema: 209/2018) "]

	Caroline Eugenie Fernande Kranz
	Processo 005.965/2019-5 [TCE, aberto, "TCE instaurada pelo (a) Secretaria Especial de Cultura em razão de Omissão no dever de prestar contas, Lei Rouanet, que teve por objeto Ute Lemper é única cantora de cabaret, que inclui um repertório que abrange historicamente e geograficamente a Europa e os EUA. De Kurt Weil e os compositores interditados da Alemanha de Weimar até os autores atuais, Ute Lemper interpreta a tradição da canção do século XX. Realizará 2 apresentações e workshops. (nº da TCE no sistema: 1181/2018) "]
Processo 041.335/2018-0 [TCE, aberto, "TCE instaurada pelo (a) Ministério da Cultura em razão de Omissão no dever de prestar contas, Lei Rouanet, que teve por objeto Realizar concertos de música clássica em 3 cidades do interior do estado do Rio de Janeiro, aproveitando da vinda ao Brasil de conjuntos internacionais. Junto com os concertos, haverá possibilidades de encontros com músicos locais. (nº da TCE no sistema: 209/2018) "]

	A tomada de contas especial está, assim, devidamente constituída e em condição de ser instruída.
	EXAME TÉCNICO
	Da validade das notificações:
	Preliminarmente, cumpre tecer breves considerações sobre a forma como são realizadas as comunicações processuais no TCU. A esse respeito, destacam-se o art. 179, do Regimento Interno do TCU (Resolução 155, de 4/12/2002) e o art. 4º, inciso III, § 1º, da Resolução TCU 170, de 30 de junho de 2004, in verbis:
Art. 179. A citação, a audiência ou a notificação, bem como a comunicação de diligência, farse-ão:
I - mediante ciência da parte, efetivada por servidor designado, por meio eletrônico, fac-símile, telegrama ou qualquer outra forma, desde que fique confirmada inequivocamente a entrega da comunicação ao destinatário;
II - mediante carta registrada, com aviso de recebimento que comprove a entrega no endereço do destinatário;
III - por edital publicado no Diário Oficial da União, quando o seu destinatário não for localizado
 (...) 
Art. 3º As comunicações serão dirigidas ao responsável, ou ao interessado, ou ao dirigente de órgão ou entidade, ou ao representante legal ou ao procurador constituído nos autos, com poderes expressos no mandato para esse fim, por meio de:
I - correio eletrônico, fac-símile ou telegrama;
II - servidor designado;
III - carta registrada, com aviso de recebimento;
IV - edital publicado no Diário Oficial da União, quando o seu destinatário não for localizado, nas hipóteses em que seja necessário o exercício de defesa.
Art. 4º. Consideram-se entregues as comunicações:
I - efetivadas conforme disposto nos incisos I e II do artigo anterior, mediante confirmação da ciência do destinatário;
II - realizadas na forma prevista no inciso III do artigo anterior, com o retorno do aviso de recebimento, entregue comprovadamente no endereço do destinatário;
III - na data de publicação do edital no Diário Oficial da União, quando realizadas na forma prevista no inciso IV do artigo anterior.
§ 1º O endereço do destinatário deverá ser previamente confirmado mediante consulta aos sistemas disponíveis ao Tribunal ou a outros meios de informação, a qual deverá ser juntada ao respectivo processo.
 (...) 
	Bem se vê, portanto, que a validade da citação via postal não depende de que o aviso de recebimento seja assinado pelo próprio destinatário da comunicação, o que dispensa, no caso em tela, a entrega do AR em "mãos próprias". A exigência da norma é no sentido de o Tribunal verificar se a correspondência foi entregue no endereço correto, residindo aqui a necessidade de certeza inequívoca. 
	Não é outra a orientação da jurisprudência do TCU, conforme se verifica dos julgados a seguir transcritos:
São válidas as comunicações processuais entregues, mediante carta registrada, no endereço correto do responsável, não havendo necessidade de que o recebimento seja feito por ele próprio (Acórdão 3648/2013-TCU-Segunda Câmara, Relator Min. José Jorge) ;
É prescindível a entrega pessoal das comunicações pelo TCU, razão pela qual não há necessidade de que o aviso de recebimento seja assinado pelo próprio destinatário. Entregandose a correspondência no endereço correto do destinatário, presume-se o recebimento da citação. (Acórdão 1019/2008-TCU-Plenário, Relator Min. Benjamin Zymler) ;
As comunicações do TCU, inclusive as citações, deverão ser realizadas mediante Aviso de Recebimento - AR, via Empresa Brasileira de Correios e Telégrafos, bastando para sua validade que se demonstre que a correspondência foi entregue no endereço correto. (Acórdão 1526/2007-TCU-Plenário, Relator Min. Aroldo Cedraz) .
A validade do critério de comunicação processual do TCU foi referendada pelo Supremo Tribunal Federal, nos termos do julgamento do MS-AgR 25.816/DF, por meio do qual se afirmou a desnecessidade da ciência pessoal do interessado, entendendo-se suficiente a comprovação da entrega do "AR" no endereço do destinatário:
Ementa: agravo regimental. Mandado de segurança. Desnecessidade de intimação pessoal das decisões do tribunal de contas da união. art. 179 do regimento interno do TCU. Intimação do ato impugnado por carta registrada, iniciado o prazo do art. 18 da lei nº 1.533/51 da data constante do aviso de recebimento. Decadência reconhecida. Agravo improvido.
O envio de carta registrada com aviso de recebimento está expressamente enumerado entre os meios de comunicação de que dispõe o Tribunal de Contas da União para proceder às suas intimações.
O inciso II do art. 179 do Regimento Interno do TCU é claro ao exigir apenas a comprovação da entrega no endereço do destinatário, bastando o aviso de recebimento simples. 
	Da revelia dos responsáveis Pierre Andre Kranz, Musika Produções Artísticas e Culturais Ltda. - Me e Caroline Eugenie Fernande Kranz
No caso vertente, a citação de cada um dos responsáveis (Pierre Andre Kranz, Musika Produções Artísticas e Culturais Ltda. - Me e Caroline Eugenie Fernande Kranz) se deu de forma bastante zelosa.
	No caso de Pierre Andre Kranz, diante do insucesso em realizar a citação em endereços constantes na base de dados da Receita Federal (RFB) custodiada pelo TCU, promoveu-se a sua citação por edital publicado no DOU (peças 52, 62 e 68) .
	Quanto à empresa Musika Produções Artísticas e Culturais Ltda. - Me, mesmo tendo sida citada em seu endereço proveniente da base de dados da RFB, diante de seu não comparecimento, promoveu-se nova citação por edital publicado no DOU (peças 51 e 69) .
	Por fim, quanto à responsável Caroline Eugenie Fernande Kranz, tentou-se realizar a sua citação nos endereços provenientes da base de dados da RFB e do Cadastro Nacional de Empresas (CNE) , sem sucesso (peça 53 e 63) . Como o único ofício que logrou êxito em ser recebido fora enviado ao endereço da empresa Musika Produções Artísticas e Culturais Ltda. - Me (peça 61) , promoveu-se também a sua citação por edital publicado no DOU (peça 67) .
Importante destacar que, antes de promover a citação por edital, para assegurar a ampla defesa, buscaram-se outros meios possíveis para localizar e citar os responsáveis, nos limites da razoabilidade, fazendo juntar aos autos informação comprobatória dos diferentes meios experimentados que restaram frustrados, tal como se demonstrou nos itens anteriores da presente instrução (Acórdão 4851/2017-TCU-Primeira Câmara, Relator Min. Augusto Sherman) .
Nos processos do TCU, a revelia não leva à presunção de que seriam verdadeiras todas as imputações levantadas contra os responsáveis, diferentemente do que ocorre no processo civil, em que a revelia do réu opera a presunção da verdade dos fatos narrados pelo autor (Acórdão 1009/2018-TCU-Plenário, Relator Min. Bruno Dantas; 2369/2013 - TCU - Plenário, Relator Min. Benjamin Zymler e 2449/2013 - TCU - Plenário, Relator Min. Benjamin Zymler) . Dessa forma, a avaliação da responsabilidade do agente não pode prescindir da prova existente no processo ou para ele carreada. 
Ao não apresentar sua defesa, os responsáveis deixaram de produzir prova da regular aplicação dos recursos sob sua responsabilidade, em afronta às normas que impõem aos gestores públicos a obrigação legal de, sempre que demandados pelos órgãos de controle, apresentar os documentos que demonstrem a correta utilização das verbas públicas, a exemplo do contido no art. 93 do Decreto-Lei 200/1967: "Quem quer que utilize dinheiros públicos terá de justificar seu bom e regular emprego na conformidade das leis, regulamentos e normas emanadas das autoridades administrativas competentes." 
Mesmo as alegações de defesa não sendo apresentadas, considerando o princípio da verdade real que rege esta Corte, procurou-se buscar, em manifestações dos responsáveis na fase interna desta Tomada de Contas Especial, se havia algum argumento que pudesse ser aproveitado a seu favor. 
Todavia, não houve manifestação dos responsáveis na fase interna.
Em se tratando de processo em que a parte interessada não se manifestou acerca das irregularidades imputadas, não há elementos para que se possa efetivamente aferir e reconhecer a ocorrência de boa-fé na conduta dos responsáveis, podendo este Tribunal, desde logo, proferir o julgamento de mérito pela irregularidade das contas, conforme os termos dos §§ 2º e 6º do art. 202 do Regimento Interno do TCU. (Acórdão 2064/2011-TCU-Primeira Câmara (relator Min. Ubiratan Aguiar) , 6.182/2011-TCU-1ª Câmara (relator Min. Weber de Oliveira) , 4.072/2010-TCU-1ª Câmara (Relator Min. Valmir Campelo) , 1.189/2009-TCU-1ª Câmara (Relator Min. Marcos Bemquerer) , 731/2008-TCU-Plenário (Relator Min. Aroldo Cedraz) .
Dessa forma, os responsáveis Pierre Andre Kranz, Musika Produções Artísticas e Culturais Ltda. - Me e Caroline Eugenie Fernande Kranz devem ser considerados revéis, nos termos do art. 12, § 3º, da Lei 8.443/1992, devendo as contas serem julgadas irregulares, condenando-os solidariamente ao débito apurado.
Prescrição da Pretensão Punitiva
	Vale ressaltar que a pretensão punitiva do TCU, conforme Acórdão 1441/2016-TCU-Plenário, Relator Min. Benjamin Zymler, que uniformizou a jurisprudência acerca dessa questão, subordina-se ao prazo geral de prescrição indicado no art. 205 do Código Civil, que é de dez anos, contado da data de ocorrência da irregularidade sancionada, nos termos do art. 189 do Código Civil, sendo este prazo interrompido pelo ato que ordenar a citação, a audiência ou a oitiva dos responsáveis.
No caso em exame, ocorreu a prescrição, uma vez que o projeto vigeu até 31/12/2009 e o ato de ordenação da citação ocorreu em 18/2/2020.
CONCLUSÃO
	Em face da análise promovida na seção "Exame Técnico", verifica-se que os responsáveis Pierre Andre Kranz, Musika Produções Artísticas e Culturais Ltda. - Me e Caroline Eugenie Fernande Kranz não lograram comprovar a boa e regular aplicação dos recursos, instados a se manifestar, optaram pelo silêncio, configurando a revelia, nos termos do § 3º, do art. 12, da Lei 8.443/1992. Ademais, inexistem nos autos elementos que demonstrem a boa-fé dos responsáveis ou a ocorrência de outras excludentes de culpabilidade.
Vale ressaltar que a jurisprudência pacífica nesta Corte é no sentido da imprescritibilidade das ações de ressarcimento ao erário (Súmula TCU 282) . Dessa forma, identificado dano ao erário, devese instaurar e julgar o processo de tomada de contas especial para responsabilizar seus agentes causadores, respeitando o direito ao contraditório e à ampla defesa, independentemente de quando ocorreram os atos impugnados.
Verifica-se também que houve a prescrição da pretensão punitiva, conforme análise já realizada.
	Tendo em vista que não constam dos autos elementos que permitam reconhecer a boa-fé dos responsáveis, sugere-se que as suas contas sejam julgadas irregulares, nos termos do art. 202, § 6º, do Regimento Interno do TCU, com a imputação do débito atualizado monetariamente e acrescido de juros de mora, nos termos do art. 202, § 1º do Regimento Interno do TCU, descontado o valor eventualmente recolhido.
Por fim, como não houve elementos que pudessem modificar o entendimento acerca das irregularidades em apuração, mantém-se a matriz de responsabilização presente na peça 40.
PROPOSTA DE ENCAMINHAMENTO
Diante do exposto, submetemos os autos à consideração superior, propondo ao Tribunal:
considerar revéis os responsáveis Pierre Andre Kranz (CPF: XXX.950.457-XX) , Musika Produções Artísticas e Culturais Ltda. - Me (CNPJ: 01.958.486/0001-38) e Caroline Eugenie Fernande Kranz (CPF: XXX.905.587-XX) , para todos os efeitos, dando-se prosseguimento ao processo, com fulcro no art. 12, § 3º, da Lei 8.443/1992; 
julgar irregulares, nos termos dos arts. 1º, inciso I, 16, inciso III, alíneas b e c, da Lei 8.443/1992, c/c os arts. 19 e 23, inciso III, da mesma Lei, as contas dos responsáveis Pierre Andre Kranz (CPF: XXX.950.457-XX) , Musika Produções Artísticas e Culturais Ltda. - Me (CNPJ: 01.958.486/0001-38) e Caroline Eugenie Fernande Kranz (CPF: XXX.905.587-XX) , condenando-os solidariamente ao pagamento das importâncias a seguir especificadas, atualizadas monetariamente e acrescidas dos juros de mora, calculadas a partir das datas discriminadas até a data da efetiva quitação do débito, fixando-lhes o prazo de quinze dias, para que comprovem, perante o Tribunal, o recolhimento das referidas quantias aos cofres do Fundo Nacional de Cultura, nos termos do art. 23, inciso III, alínea "a", da citada lei, c/c o art. 214, inciso III, alínea "a", do Regimento Interno do TCU. 
		Débitos relacionados à responsável Caroline Eugenie Fernande Kranz (CPF: XXX.905.587-XX) em solidariedade com Musika Produções Artísticas e Culturais Ltda. - Me (CNPJ: 01.958.486/0001-38) e Pierre Andre Kranz (CPF: XXX.950.457-XX) :
Valor atualizado do débito (com juros) em 21/1/2021: R$ 640.412,34.
	autorizar, desde logo, a cobrança judicial das dívidas, caso não atendidas as notificações, na forma do disposto no art. 28, inciso II, da Lei 8.443/1992;
autorizar também, desde logo, se requerido, com fundamento no art. 26, da Lei 8.443, de 1992, c/c o art. 217, §§ 1º e 2º do Regimento Interno do TCU, o parcelamento da (s) dívida (s) em até 36 parcelas, incidindo, sobre cada parcela, corrigida monetariamente, os correspondentes acréscimos legais, fixando-lhe o prazo de quinze dias, a contar do recebimento da notificação, para comprovar, perante o Tribunal, o recolhimento da primeira parcela, e de trinta dias, a contar da parcela anterior, para comprovar os recolhimentos das demais parcelas, devendo incidir, sobre cada valor mensal, atualizado monetariamente, os juros de mora devidos, no caso do débito, na forma prevista na legislação em vigor, alertando os responsáveis de que a falta de comprovação do recolhimento de qualquer parcela importará o vencimento antecipado do saldo devedor, nos termos do § 2º do art. 217 do Regimento Interno deste Tribunal; 
enviar cópia do Acórdão a ser prolatado à Procuradoria da República no Estado de RJ, nos termos do § 3º do art. 16 da Lei 8.443/1992, c/c o § 7º do art. 209 do Regimento Interno do TCU, para adoção das medidas cabíveis; e
enviar cópia do Acórdão que vier a ser proferido ao Secretaria Especial da Cultura e aos responsáveis, para ciência;
informar à Procuradoria da República no Estado de RJ, ao Secretaria Especial da Cultura e aos responsáveis que a presente deliberação, acompanhada do Relatório e do Voto que a fundamenta, está disponível para a consulta no endereço www.tcu.gov.br/acordaos, além de esclarecer que, caso requerido, o TCU poderá fornecer sem custos as correspondentes cópias, de forma impressa; e
informar à Procuradoria da República no Estado de RJ que, nos termos do parágrafo único do art. 62 da Resolução TCU 259/2014, os procuradores e membros do Ministério Público credenciados nesta Corte podem acessar os presentes autos de forma eletrônica e automática, ressalvados apenas os casos de eventuais peças classificadas como sigilosas, as quais requerem solicitação formal."
9.	O Ministério Público junto ao TCU assim se manifestou:
"Embora tenham sido devidamente citados, os responsáveis não apresentaram alegações de defesa nem promoveram o pagamento do valor devido.
Conforme se verifica nos elementos constantes dos autos, as irregularidades que ensejaram a instauração desta TCE ocorreram até 31/12/2009 (peça 34, p. 1) . Examinam-se, portanto, irregularidades cometidas há mais de dez anos, o que justifica, em meu sentir, que se apure a incidência da prescrição da pretensão de ressarcimento aos cofres públicos, sobretudo em face da evolução da jurisprudência do Supremo Tribunal Federal (STF) a respeito da matéria.
Registro que, em diversas oportunidades, ao promover minuciosa e detida análise do tema, defendi que a prescrição da pretensão de ressarcimento ao erário deve seguir as regras estabelecidas no Código Civil atualmente vigente. Cito, como exemplo, os pareceres emitidos nos autos do TC Processo 000.012/2020-3, da relatoria do Ministro Vital do Rêgo; do TC Processo 036.485/2019-5, da relatoria do Ministro-Substituto Marcos Bemquerer Costa; do TC Processo 020.232/2017-9, da relatoria do Ministro-Substituto Weder de Oliveira; do TC Processo 031.091/2013-0, da relatoria do Ministro Benjamin Zymler; do TC  Processo 004.030/2017-6, da relatoria do Ministro-Substituto André Carvalho; do TC Processo 029.107/2019-9, da relatoria do Ministro Raimundo Carreiro; do TC  Processo 006.359/2019-1, da relatoria do Ministro Augusto Nardes; do TC Processo 017.162/2007-1, da relatoria do Ministro Aroldo Cedraz; do TC Processo 035.278/2015-3, da relatoria do Ministro-Substituto Augusto Sherman Cavalcanti; do TC Processo 000.071/2020-0, da relatoria do Ministro Jorge Oliveira; do TC Processo 027.487/2017-2, da relatoria do Ministro Walton Alencar Rodrigues; e do TC Processo 018.978/2012-6, da relatoria do Ministro Bruno Dantas.
Nos pareceres lançados nos referidos processos, sustentei que, em razão de seu caráter genérico e da ausência de normas específicas que disciplinem o assunto, o art. 205 do Código Civil - que constitui a regra geral de prescrição - deve incidir, a priori, em todas as situações para as quais a lei não tenha estabelecido prazo inferior. As normas de direito civil, notadamente as insertas na parte geral do Código Civil, por sua abrangência e estofo em sólidos princípios de direito, devem orientar a aplicação do Direito em todos os ramos, quando não conflitantes com matérias especificamente reguladas. Assim, na inexistência de norma específica para a hipótese, entendo que devem incidir as regras da Lei 10.406/2002.
Compreendo, ademais, que a regra do art. 205 do Código Civil, conquanto inespecífica, é perfeitamente compatível com as normas que, desde muito, regem o procedimento de controle externo. E, neste passo, para que não se afronte a harmonia e o caráter sistêmico de suas normas, o Código Civil também pode e deve servir de parâmetro para o regramento de outras questões, como, por exemplo, e no que couber: as causas de suspensão previstas nos arts. 198 e 200; as causas interruptivas do art. 202, incisos I e VI; o recomeço da contagem do prazo estabelecido no art. 202, parágrafo único; a prescrição intercorrente prevista no art. 202, parágrafo único; os efeitos da interrupção efetuada contra devedor solidário, ex vi do art. 204, § 1º, in fine; o prazo geral de dez anos previsto no art. 205; e o dever de guarda de documentos de que trata o art. 1.194.
Ciente de que a egrégia Corte de Contas da União continua a adotar a tese da imprescritibilidade da pretensão de ressarcimento (v.g. Acórdão 5236/2020-TCU-Plenário, 11.839/2020-TCU-2ª Câmara, 18/2021-TCU-1ª Câmara e 120/2021-TCU-Plenário) , peço vênias para ratificar  o posicionamento externado nos pareceres acima referenciados, de que o exame da ocorrência da prescrição da pretensão de ressarcimento aos cofres públicos - instrumentalizada nos processos de contas que tramitam no TCU - deve ter como parâmetro o prazo geral de prescrição indicado no art. 205 da Lei 10.406/2002, contado a partir da data de ocorrência da irregularidade que deu origem ao débito, em consonância com o art. 189 da mesma lei.
Isso posto, passo ao exame da ocorrência da prescrição da pretensão de ressarcimento no caso concreto. Considerando que as regras aplicáveis à prescrição da pretensão punitiva, nos termos do Acórdão 1441/2016-TCU-Plenário, são as mesmas que ora proponho para a análise da prescrição da pretensão de ressarcimento ao erário; considerando que, in casu, as irregularidades que ensejaram a aplicação de sanção são as mesmas que deram causa à condenação em débito, assim como são as mesmas as causas interruptivas e demais variáveis; entendo cabível a análise em conjunto da ocorrência da prescrição para ambas pretensões.
Tendo tais balizas como parâmetro para o exame da matéria, concluo pela consumação da prescrição das pretensões punitiva e de ressarcimento ao erário neste processo. Como as irregularidades que ensejaram o débito ocorreram dentro do prazo de vigência do projeto, ou seja, até 31/12/2009, o prazo prescricional de dez anos se consumou sem que fosse interrompido pelo ato que autorizou as citações dos responsáveis, expedido em 18/2/2020 (peça 43) . 
Por conseguinte, nos termos do art. 212 do RI/TCU, as presentes contas devem ser arquivadas, sem julgamento de mérito. Sem embargo, caso o Tribunal de Contas da União, numa análise perfunctória e não exauriente, entenda que as irregularidades guardam correspondência com quaisquer condutas tipificadas na Lei 8.429/1992, deve promover o encaminhamento do acórdão que vier a ser proferido ao Ministério Público Federal, para que adote as medidas que entender cabíveis.
Por fim, importa registrar que os elementos constantes dos autos não permitem a avaliação da correta aplicação dos recursos em questão, visto que os responsáveis não apresentaram documentos capazes de demonstrar a democratização do acesso aos referidos concertos, o cumprimento das condições de acessibilidade nos locais dos eventos e a geração do benefício esperado para a comunidade. Desse modo, não fosse a consumação da prescrição das pretensões punitiva e de ressarcimento, seria apropriada a proposta de encaminhamento aduzida pela Secex-TCE.
Por todo o exposto, este membro do Ministério Público de Contas junto ao TCU manifesta-se no sentido de que seja arquivado o presente processo, sem julgamento do mérito, nos termos do art. 212 do Regimento Interno do TCU (RI/TCU) , sem prejuízo de que, caso o Tribunal entenda pertinente, envie cópia do acórdão a ser prolatado, bem como do relatório e do voto que o fundamentarem, à Procuradoria da República no Estado do Rio de Janeiro."
É o relatório.

não há

Procurador Sergio Ricardo Costa Caribé.

PROGRAMA NACIONAL DE APOIO À CULTURA. RECURSOS CAPTADOS PARA A REALIZAÇÃO DE PROJETO. OMISSÃO NO DEVER DE PRESTAR CONTAS. CITAÇÃO. IRREGULARIDADE DAS CONTAS. DÉBITO. MULTA.

TOMADA DE CONTAS ESPECIAL (TCE)

Secretaria de Controle Externo de Tomada de Contas Especial (SecexTCE).

Trata-se de tomada de contas especial instaurada em vista da ausência de prestação de contas dos recursos captados pela empresa Musika Produções Artísticas e Culturais Ltda. - ME por força do art. 3º, inciso II, alínea "c", da Lei 8.313/1991, que institui o Programa Nacional de Apoio à Cultura (Pronac) (peça 3, p. 1) .
2.	Foi autorizada a captação do valor de apoio no total de R$ 623.260,00, sendo o período de captação de recursos de 27/7/2007 a 31/12/2009 (Pronac 07-0334) .
3.	O objeto da captação foi a realização de sete concertos de música erudita, na Sala Cecilia Meireles, no Município do Rio de Janeiro (peça 3) .
4.	A empresa proponente captou recursos autorizados, no montante de R$ 200.000,00, conforme atestam o relatório final, os recibos e os extratos bancários. Foram realizados dois dos sete concertos previstos em razão dessa captação a menor (peças 7, 9 e 17) .
5.	Após análise da prestação de contas final, o Ministério da Cultura concluiu que houve a execução física dos concertos, mas que (peça 23, p. 3) :
	a) não foi comprovada a distribuição do produto cultural conforme o acordado; e
	b) não foi comprovado o atendimento às medidas de acessibilidade para portadores de necessidades especiais nos locais onde foram realizados os eventos. 
6.	Assim, por não terem sido demonstrados os benefícios para a população que se esperava com a execução do objeto, foi promovida a citação solidária da empresa Musika Produções Artísticas e Culturais Ltda. - ME e de seus dirigentes, srs. Pierre Andre Kranz e Caroline Eugenie Fernande Kranz. 
7.	Devidamente citados, os responsáveis optaram por permanecer silentes. Dessa forma, de acordo com o art. 12, § 3º, da Lei 8.443/1992, estão caracterizadas as suas revelias, cabendo dar prosseguimento ao processo.
II
8.	A unidade técnica entendeu que os responsáveis devem ter suas contas julgadas irregulares com a condenação em débito pelos valores impugnados. Não houve a proposta de aplicação de sanção em razão da conclusão de que houve a prescrição da pretensão punitiva.
9.	O Ministério Público junto ao TCU entendeu que houve a prescrição da pretensão ressarcitória, de forma que o presente processo deveria ser arquivado sem julgamento de mérito. Caso seja, superada essa preliminar, o Parquet acompanha o posicionamento da unidade técnica.
III
10.	Em relação ao argumento acerca da ocorrência dos prazos prescricionais ou decadenciais, insta analisar a questão sob dois aspectos: pretensão punitiva e ações de ressarcimento.
11.	Quanto à primeira, mediante o Acórdão 1441/2016-TCU-Plenário, proferido em incidente de uniformização de jurisprudência, restou assente que a prescrição punitiva do TCU subordina-se ao prazo geral de prescrição disposto no Código Civil: dez anos. Essa prescrição é contada a partir da data da ocorrência da irregularidade e é interrompida pelo ato que ordenar a citação, a audiência ou a oitiva da parte. Ou seja, como o projeto vigeu até 31/12/2009 e as oitivas foram autorizadas em 18/2/2020 (peça 44) , ocorreu tal espécie de prescrição.
12.	Em relação ao ressarcimento, a jurisprudência da Corte de Contas, fundamentada no art. 37, § 5º, da Constituição Federal e na jurisprudência do Supremo Tribunal Federal (v.g. Mandado de Segurança 26.210-9/DF) e consolidada na Súmula 282 do TCU, aduz que as ações de ressarcimento movidas pelo Estado contra os agentes causadores de danos ao Erário são imprescritíveis.
13.	Não desconheço que o Supremo Tribunal Federal, no âmbito do RE 636886/AL, fixou o seguinte enunciado para o Tema 899: "É prescritível a pretensão de ressarcimento ao erário fundada em decisão de Tribunal de Contas".
14.	Não obstante essa respeitável decisão, ainda pairam diversas dúvidas sobre a matéria, pois, ainda que se interprete que a decisão do STF seja também aplicável à tramitação do processo de controle externo no âmbito do TCU, exsurgem outras diversas questões fundamentais para que esta Corte de Contas estabeleça novo tratamento acerca da prescrição do débito e da pretensão punitiva, em particular qual seria o dies a quo (data de ocorrência do fato irregular ou data do seu conhecimento pelo TCU) , o prazo prescricional e as hipóteses de interrupção da prescrição.
15.	Ademais, a matéria decidida no RE 636886 ainda não transitou em julgado, ante a imposição de embargos de declaração.
16.	A propósito do assunto, é preciso lembrar que, como antes mencionado, o posicionamento até então vigente no STF era no sentido da imprescritibilidade das ações de ressarcimento ao Erário, na linha do MS 26.210- 9/DF.
17.	Dessa forma, a concessão de efeitos prospectivos ao RE 636886 é ainda matéria passível de discussão, nos termos do art. 927, § 3º, do Código de Processo Civil:
"§ 3º Na hipótese de alteração de jurisprudência dominante do Supremo Tribunal Federal e dos tribunais superiores ou daquela oriunda de julgamento de casos repetitivos, pode haver modulação dos efeitos da alteração no interesse social e no da segurança jurídica."
18.	Além do mais, em mandado de segurança, a Excelentíssima Ministra Rosa Weber afirmou, em decisão monocrática, que o tratado no Tema 899 não se aplica ao processo no âmbito do TCU (MS 34.467/DF, de 17/8/2020) :
"O debate sobre a prescrição de pretensão de ressarcimento ao erário fundada em decisão de Tribunal de Contas, abordado ao exame do tema nº 899 da repercussão geral, tangencia, mas não se identifica com a discussão jurídica objeto dos presentes autos. Na espécie, discute-se a incidência de prescrição em fase anterior à decisão da Corte de Contas da União que imputa débito, isto é, antes da formação do título executivo extrajudicial." (grifou-se) .
19.	Com efeito, é possível depreender a questão controvertida no Tema 899 a partir da consulta das peças processuais dos autos eletrônicos, no site do STF.
20.	O parecer da Procuradoria-Geral da República - PGR proferido naqueles autos assim expôs:
"O debate cinge-se a existência, ou não, de legitimidade constitucional no reconhecimento de prescrição em processo de execução de título condenatório expedido por Corte de Contas, com a finalidade de obter o ressarcimento do erário em virtude de infração ao regime de direito público ou caracterizada como improbidade."  (grifou-se) .
21.	A ementa da deliberação do Tribunal Regional Federal da 5ª Região, objeto do recurso extraordinário interposto pela União, também é esclarecedora acerca da delimitação da matéria controvertida:
"Para fins práticos, deve-se observar quando a Fazenda Pública foi intimada a providenciar o andamento do feito. Passados cinco anos sem diligências concretas, ocorre a prescrição intercorrente. Caso haja suspensão na forma do art. 40, da Lei n. 6.830/80, ocorre a extinção se o feito permanecer paralisado por mais de seis anos.
Na hipótese dos autos, houve o arquivamento sem baixa do processo em 12.08.1999 e até a data da sentença extintiva do feito em 05.06.2006, a Fazenda Nacional não apresentou nenhuma medida concreta quanto à localização do devedor ou de seus bens. Revela-se, portanto, inequívoca a ocorrência da prescrição intercorrente."  (grifou-se) .
22.	Como se vê, em princípio, a deliberação não tratou da prescrição do processo de controle externo levado a cabo perante o Tribunal de Contas da União, mas da prescrição intercorrente ocorrida durante a fase de execução do acórdão condenatório do Tribunal. No caso, a Fazenda Pública deixou a ação paralisada por mais de seis anos, o que ensejou a declaração de prescrição intercorrente no aludido caso concreto.
23.	Desta feita, em nome da segurança jurídica e da estabilidade das decisões, creio que, até que a questão fique mais clara, o melhor a ser feito é manter o entendimento que há anos vem sendo adotado pelo TCU e pelo próprio STF, no sentido de considerar imprescritíveis as ações de ressarcimento ao Erário.
IV
24.	Quanto ao mérito, observo que o objetivo do Programa Nacional de Apoio à Cultura (Pronac) é, conforme art. 1º da Lei 8.313/1991, promover a democratização no acesso à cultura. No presente caso, essa democratização ocorreria ao se realizar a distribuição de parte dos ingressos dos eventos a alunos de ensino da rede pública e de escolas de música das comunidades carentes e se realizar os eventos em locais com acessibilidade aos portadores de necessidades especiais (peça 2) .
25.	Em não havendo a demonstração desses requisitos, não cabe considerar demonstrada a regular aplicação dos recursos captados.
26.	Todo aquele que utiliza ou gerencia recursos públicos, por obrigação constitucional e legal, submete-se ao dever de demonstrar o correto emprego dos valores federais, nos termos dos arts. 70, parágrafo único, e 37, caput, da Constituição de 1988 e do 93 do Decreto-Lei 200, de 25 de fevereiro de 1967.
27.	Em outras palavras, compete ao responsável demonstrar a correta utilização dos recursos públicos que lhe foram confiados, o que não ocorreu no presente caso ante a ausência de documentação que demonstre o adequado destino dado aos recursos.
28.	Dessa forma, em face da ausência de elementos capazes de demonstrar nos autos a boa e regular aplicação dos recursos em questão e de permitir a conclusão pela boa-fé, alinho-me ao encaminhamento sugerido pela unidade técnica, no sentido de julgar irregulares as presentes contas com a condenação solidária dos responsáveis pelo valor impugnado.
V
Diante do exposto, acolho o parecer da unidade técnica, o qual incorporo como razões de decidir, e voto por que o Tribunal adote o acórdão que ora submeto à deliberação deste Colegiado.
TCU, Sala das Sessões, em 18 de maio de 2021.
BENJAMIN ZYMLER 
Relator